【裁判字號】    97,上易,414
【裁判日期】    970722
【裁判案由】    侵權行為損害賠償
【裁判全文】
臺灣高等法院民事判決                 97年度上易字第414號
上  訴  人  甲○○
被  上訴人  乙○○
上列當事人間因侵權行為損害賠償事件，上訴人對於中華民國96
年10月16日臺灣板橋地方法院96年度附民字第412號第一審判決
提起上訴，經刑事庭移送前來，本院於97年7月8日言詞辯論終結
，判決如下：
    主  文
原判決關於駁回上訴人後開第二項之訴部分廢棄。
被上訴人應給付上訴人新台幣肆萬伍仟捌佰肆拾元。
其餘上訴駁回。
第一、二審訴訟費用由被上訴人負擔十分之一，餘由上訴人負擔
。
    事實及理由
一、上訴人起訴主張：伊於民國（下同）92年11月11日凌晨2時
    許，在臺北縣土城市○○路○段204號2樓，遭被上訴人基於
    傷害之犯意，徒手毆打上訴人並將上訴人壓制在地，致使上
    訴人受有頭部創傷、臉部撕裂傷、挫傷、左耳、右足挫傷、
    右眼瞼撕裂傷、眼睛鈍挫傷、眼結膜下出血之傷害。爰依侵
    權行為法則，請求被上訴人給付醫藥費、營養費、工作收入
    之損失及精神慰撫金共新臺幣（下同）50萬元，及自96年7
    月26日起至清償日止，按年息5%計算之利息等情。原審為上
    訴人全部敗訴之判決，上訴人不服，提起上訴，並於本院聲
    明：(一)原判決廢棄；(二)被上訴人應給付上訴人50萬元。(三)第
    一、二審訴訟費用均由被上訴人負擔。
二、被上訴人則以：其僅有毆打上訴人一下而已，並表示只能賠
    償上訴人醫藥費1萬元等語，資為抗辯。並聲明：(一)上訴駁
    回；(二)訴訟費用由上訴人負擔。
三、兩造不爭之事實：
    (一)被上訴人因不滿其妹鍾麗珠於92年11月10日下午2時許，
      在臺北縣土城市○○路○段204號居所，遭其同居男友即上
      訴人毆打，於翌（11）日凌晨2時許，在上址2樓發覺上訴
      人未經鍾麗珠同意私自進入該處居所後，竟基於傷害之犯
      意，徒手毆打上訴人，並將上訴人壓制在地而逮捕之，且
      報警前往上址處理，致使上訴人受有頭部創傷、臉部撕裂
      傷、挫傷、左耳、右足挫傷、右眼瞼撕裂傷、眼睛鈍挫傷
      、眼結膜下出血之傷害。
    (二)被上訴人之前開犯罪事實，業經本院97年度上訴字第305
      號刑事判決處有期徒刑3月確定在案。
    (三)被上訴人願負擔上訴人之醫藥費1萬元。
四、兩造爭執要旨：(一)本件被上訴人有無侵權行為之事實？(二)被
    上訴人應否負損害賠償責任？上訴人各項請求有無理由？其
    金額若干為宜？茲分述之：
    (一)本件被上訴人有侵權行為之事實：
      本件上訴人主張被上訴人於上開時、地造成其傷害，確有
      侵權行為之事實云云，被上訴人則否認有侵權行為，只承
      認曾打上訴人一下而已，並未造成傷害等語，惟查：
      1.上訴人因於上揭時間、地點，未經訴外人（刑事案件之
        證人）鍾麗珠同意，私自侵入鍾麗珠之住處，為被上訴
        人及鍾麗珠發覺後，因上訴人欲離開現場，被上訴人即
        與上訴人發生扭打，嗣上訴人即為被上訴人壓制於地上
        ，鍾麗珠並報警處理等情，已據鍾麗珠於刑事一審審理
        中證述綦詳（見刑事一審卷一第41、42頁），證人即到
        場處理之員警王宏仕於刑事一審審理中亦證稱：派出所
        當時接獲報案，說有事故要員警前去處理，伊到現場時
        ，鍾麗珠說上訴人在裡面被他們抓到，因為上訴人跑到
        他們的屋內，伊當時看到被上訴人將上訴人壓在2樓客
        廳的地上，伊就叫被上訴人讓上訴人先起來等語（見刑
        事一審卷一第43至44頁），被上訴人亦自承確有與上訴
        人扭打之情（見偵續字第279號卷第20頁），且上訴人
        確實受有頭部創傷、臉部撕裂傷、挫傷、左耳、右足挫
        傷、右眼瞼撕裂傷、眼睛鈍挫傷、眼結膜下出血等傷害
        ，此有亞東醫院診斷證明書乙份附卷可稽（見他字第
        8399號卷第74頁），是被上訴人於前揭地點、地點因與
        上訴人發生扭打，造成上訴人受傷之事實，洵可認定。
        又被上訴人雖辯稱上訴人並沒有受到診斷證明書中所載
        之傷勢云云，然證人王宏仕於刑事一審審理中已證稱：
        伊當時有看到上訴人臉部有受傷、紅腫流血等語（見刑
        事一審卷一第45頁），而上訴人於案發當日凌晨4時28
        分前往亞東紀念醫院就醫，有亞東紀念醫院93年12月23
        日亞歷字第0936410580號函在卷可查（見他字第8399號
        卷第75頁），就醫時間距離案發後約2小時，且觀上訴
        人所受之傷勢，均集中於頭、臉部，而與證人王宏仕上
        開證詞大致相符，堪可信實。被上訴人前開所辯，應係
        卸責之詞，尚難憑採。
      2.另被上訴人辯稱：伊並未毆打上訴人，上訴人所受傷害
        應係其要逃跑時，伊與上訴人拉扯所致云云，然觀諸上
        訴人所受傷勢為臉部擦傷、挫傷、瘀青及撕裂傷、頭部
        創傷、左耳殼擦傷、挫傷及瘀青、兩眼周圍瘀青、右腳
        部挫傷併疼痛、兩眼之結膜裂傷及結膜下血腫等傷害，
        而被上訴人亦自承其僅受有手臂一處擦傷之傷害，此外
        並無他傷（見偵續一字第16號卷第31頁），果若被上訴
        人所辯其係因上訴人欲離開，其為壓制上訴人脫逃，乃
        有拉扯行為乙節為真，則上訴人與被上訴人間勢必多有
        肢體上之對立動作，上訴人縱因而成傷，其受傷部位應
        散布於身體四肢，始符常情，則何以上訴人所受傷害，
        明顯集中於頭部及臉部？且與被上訴人所受傷害明顯差
        距甚大，況上訴人兩眼眼部所受傷害明顯嚴重，被上訴
        人雖以其在壓制上訴人時，上訴人眼睛有撞到桌角等語
        （見刑事一審卷一第18頁）為由置辯，然上訴人係兩眼
        眼部均受有相同程度裂傷及瘀青之傷害，若非遭人特意
        對眼部部位攻擊，僅係偶然撞到桌角致傷，又何以致此
        ？是被上訴人前揭所辯，係因拉扯乃致上訴人受傷，並
        非傷害之意云云，尚難憑採，上訴人所受前揭傷害，應
        係被上訴人故意毆打所致。是則被上訴人對上訴人有侵
        權行為之事實堪以認定，被上訴人之抗辯，委不足採。
    (二)被上訴人應負損害賠償之責？其賠償之金額為4萬5,840元
      ：
      1.按「因故意或過失，不法侵害他人之權利者，負損害賠
        償責任。」「不法侵害他人之身體或健康者，對於被害
        人因此喪失或減少勞動能力，或增加生活上之需要時，
        應負損害賠償責任。」「不法侵害他人之身體、健康、
        名譽、自由、隱私、貞操、或不法侵害其他人格法益而
        情節重大者，亦得請求賠償相當之金額。…」民法第
        184條第1項前段，第193條第1項，第195條第1項分別定
        有明文。本件被上訴人對上訴人有侵權行為之事實，依
        前揭條文之規定，自應負損害賠償責任。
      2.本件上訴人主張其因被上訴人之侵權行為，致有下列之
        損害，請求被上訴人賠償：醫療費用10萬元、營養費20
        萬元、工作損失15萬元、精神慰撫金5萬元，茲審酌如
        下：
        (1)醫療費用部分：
          上訴人主張其支出醫療費用10萬元，上訴人無法舉證
          以實其說，惟被上訴人同意支付1萬元與上訴人，則
          此1萬元之請求應予准許，其餘部分不應准許應予駁
          回。
        (2)營養費部分：
          上訴人主張其支出營養費20萬元，惟上訴人亦未提出
          此項支出之憑證，則此部分之請求為無理由，應予駁
          回。
        (3)工作損失部分：
          上訴人主張其於本件事故發生前係在抱馬子通訊行上
          班，每月薪資5萬8,000元，上訴人被毆打後，三個月
          未上班，目前該通訊行已停業無法上班，請求被上訴
          人給付15萬元云云。按身體或健康受侵害，而減少勞
          動能力者，其減少及殘存勞動能力之價值，不能以現
          有之收入為準，蓋現有收入每因特殊因素之存在而與
          實際所餘勞動能力不能相符，現有收入高者，一旦喪
          失其職位，未必能自他處獲得同一待遇，故所謂減少
          及殘存勞動能力之價值，應以其能力在通常情形下可
          能取得之收入為標準。（最高法院61年台上字第1987
          號判例參照），本件上訴人主張其在本事件發生前係
          在抱馬子通訊行服務每月薪資5萬8,000元，並未據上
          訴人提出任何之證明文件，以實其說，依上開判例意
          旨，應以其能力在通常情形下可能取得之收入為準，
          即應以當時之最低工資15,840元為準，且依上訴人之
          傷勢，只須療養一個月即可，故其所求在15,840元範
          圍內應予准許，逾此金額之部分，不應准許，應予駁
          回。
        (4)精神慰撫金部分：
          上訴人主張其受上開之傷害，精神上不免痛若，請求
          被上訴人給付5萬元之精神慰撫金云云。經查上訴人
          國中畢業，本事件發生前在抱馬子通訊行工作，在汐
          止有房屋一棟，價值200多萬元；被上訴人高中畢業
          ，做模板工人，日薪2,400元至2,500元，無不動產與
          家族同住，目前已婚，本院審酌上開兩造之身分、地
          位、教育、經濟能力等事項，認上訴人請求之金額以
          2萬元為適當，逾此部分之請求為無理由應予駁回。
五、綜上所述，本件上訴人依侵權行為之法則求為判命被上訴人
    給付45,840元（計算式：10,000＋15,840＋20,000＝45,840
    ) ，為有理由，應予准許，原審失察，遽予駁回上訴人此部
    分之訴，尚有未洽，上訴論旨，執以前詞，指摘原判決不當
    ，聲明廢棄改判，為有理由，爰將原判決此部分廢棄，改判
    如主文第2項所示。至於逾前開金額之部分，上訴人之請求
    為無理由，原審判決上訴人該部分敗訴，核無不合，上訴論
    旨，仍執陳詞，斤斤指摘原判決此部分不當，聲明廢棄改判
    ，為無理由，應予駁回上訴。
六、本件事證已臻明確，兩造其餘之攻防方法，經審酌後認與判
    決結果無影響，無庸逐一論述，併此敘明。
七、據上論結，本件上訴為一部有理由，一部無理由，依民事訴
    訟法第449條第1項、第450條、第79條，判決如主文。
中    華    民    國    97    年    7     月    22    日
                  民事第十五庭
                      審判長法  官  林恩山
                            法  官  黃國忠
                            法  官  郭松濤
正本係照原本作成。
均不得上訴。
中    華    民    國    97    年    7     月    22    日
                            書記官  方素珍


司法院資訊處製作；財團法人民間司法改革基金會備份。
